臺灣臺北地方法院刑事判決
110年度易字第375號
公  訴  人  臺灣臺北地方檢察署檢察官
被      告  楊秀琴




上列被告因侵占遺失物案件，經檢察官聲請以簡易判決處刑（11
0年度偵字第7150號），本院認不宜以簡易判決處刑（110年度簡
字第587號），改依通常程序審理，判決如下：
    主  文
楊秀琴犯侵占遺失物罪，處罰金新臺幣參仟元，如易服勞役，以
新臺幣壹仟元折算壹日。
    事  實
一、楊秀琴於民國110年1月4日12時3分許，在臺北市○○區○○街00
    0號之統一超商漢中門市（下稱本案超商）櫃臺前，拾獲林
    京璇所遺失之雨傘1把（印有HELLO KITTY圖案，價值新臺幣
    390元，下稱本案雨傘），明知拾得他人所有遺失物品，應
    交還失主或報警處理，不得據為己有，竟意圖為自己不法之
    所有，旋即將本案雨傘侵占入己。嗣林京璇發現本案雨傘遺
    失返回本案超商找尋未果，旋即報警處理而循線查悉上情。
二、案經林京璇訴由臺北市政府警察局萬華分局報告臺灣臺北地
    方檢察署檢察官偵查後聲請簡易判決處刑。
　　理  由
壹、程序部分：
一、按法院認為應科拘役、罰金或應諭知免刑或無罪之案件，被
    告經合法傳喚無正當理由不到庭者，得不待其陳述逕行判決
    ，刑事訴訟法第306條定有明文。查被告楊秀琴經合法傳喚
    ，於本院111年1月25日審理程序無正當理由不到庭，有本院
    公示送達公告及公示送達證書、本院送達證書、111年1月25
    日審理程序報到單及臺灣高等法院被告前案紀錄表在卷可稽
    （見本院卷第123、127、129、131、137、152至154頁），
    而本案係應科罰金之案件，揆諸上開規定，爰不待其陳述，
    逕為一造辯論判決，合先敘明。
二、次按被告以外之人於審判外之言詞或書面陳述，除法律有規
    定者外，不得作為證據；又被告以外之人於審判外之陳述，
    雖不符合同法第159條之1至第159條之4之規定，而經當事人
    於審判程序同意作為證據，法院審酌該言詞陳述或書面陳述
    作成時之情況，認為適當者，亦得為證據；當事人、代理人
    或辯護人於法院調查證據時，知有第159條第1項不得為證據
    之情形，而未於言詞辯論終結前聲明異議者，視為有前項之
    同意，刑事訴訟法第159條第1項及第159條之5第1項、第2項
    分別定有明文。查檢察官於言詞辯論終結前，對卷內被告以
    外之人於審判外之陳述，並未聲明異議（見本院卷第140至1
    42頁），而被告經合法傳喚無正當理由不到庭，爰由本院依
    法一造辯論判決，業如前述；且本院審酌該等證據之作成時
    之情況，核無違法取證或其他瑕疵，認適合為本案認定事實
    之依據，依刑事訴訟法第159條之5規定，有證據能力。其餘
    認定本案犯罪事實之非供述證據，查無違反法定程序取得之
    情，依刑事訴訟法第158條之4規定反面解釋，亦具證據能力
    。
貳、實體部分：
一、認定犯罪事實所憑之證據及理由：
　　訊據被告矢口否認有何侵占遺失物之犯行，辯稱：我沒有侵
    占告訴人林京璇的本案雨傘，我在超商結帳時剛好有東西掉
    下去，店員告知我雨傘掉了，我立即蹲下去撿本案雨傘，我
    將本案雨傘放在我睡覺的公園，想說如果有經過派出所就會
    將本案雨傘交給警方云云（見偵卷第11至13頁）。經查：
（一）告訴人於110年1月4日12時3分前某時許，在本案超商櫃臺
      前，不慎將其所有之本案雨傘1把遺失在之櫃臺前，嗣告
      訴人於同年月日14時8分許報警，經員警調閱本案超商監
      視器畫面，發現被告於同年月日12時3分許於該超商櫃臺
      前拾獲本案雨傘後即離去，嗣於110年1月14日在臺北市○○
      區○○路00號查獲被告持有本案雨傘而扣得之等情，業據證
      人即告訴人林京璇於警詢時證述明確（見偵卷第19至20頁
      ），並有臺北市政府警察局萬華分局扣押筆錄、扣押物品
      目錄表、監視器翻拍照片、被告遭查獲時之照片、本案雨
      傘照片在卷可稽（見偵卷第23至27、33至45頁），此部分
      事實，首堪認定。
（二）被告於110年1月14日在臺北市○○區○○路00號遭警查獲時仍
      持有本案雨傘，業認定如前，且被告自陳：我沒有經過告
      訴人同意就拿取本案雨傘，我也不知道本案雨傘是何人的
      ，我拿取本案雨傘後放置在我睡覺的公園等語（見偵卷第
      12頁）。是被告於110年1月4日在本案超商拾獲本案雨傘
      後，將本案雨傘置於其睡覺之公園，且迄至同年月14日仍
      持有本案雨傘，並未交付警方處理或交還告訴人，堪認被
      告確有侵占本案雨傘之犯意。被告前揭所辯，洵無足採。
（三）綜上所述，本案事證明確，被告犯行堪以認定，應予依法
      論科。
二、論罪科刑：
（一）核被告所為，係犯刑法第337條之侵占遺失物罪。
（二）爰以行為人之責任為基礎，審酌被告拾得他人之物，不思
      發揮公德心將拾得之物品交付相關人員處理，反而為圖個
      人私利，將拾得之物品侵占入己，所為實有不該；再參以
      被告犯後否認犯行，及其所侵占本案雨傘價值、手段、時
      間長短等犯罪情節及所生損害，暨本案雨傘已由告訴人領
      回，此有贓物認領保管單在卷可憑（見偵卷第31頁），告
      訴人表示願意原諒被告（見本院卷第45至47、95頁）；末
      衡酌被告自陳國小畢業之智識程度、職業為清潔工、家庭
      經濟狀況勉持等一切情狀（見偵卷第11頁），量處如主文
      所示之刑，並諭知易服勞役之折算標準。
三、按犯罪所得，屬於犯罪行為人者，沒收之；犯罪所得已實際
    合法發還被害人者，不予宣告沒收或追徵，刑法第38條之1
    第1項前段、第5項分別定有明文。查被告侵占之本案雨傘，
    固屬其本案犯罪所得，然本案雨傘已由被害人領回乙情，業
    如前述，自係已實際合法發還被害人，爰不予宣告沒收或追
    徵，附此敘明。
據上論斷，應依刑事訴訟法第299條第1項前段、第306條，刑法
第337條、第42條第3項前段，刑法施行法第1條之1第1項，判決
如主文。
本案經檢察官陳慧玲聲請簡易判決處刑，檢察官李明哲到庭執行
職務。
中　　華　　民　　國　　111 　年　　2 　　月　　25　　日
　　　　　　　　　刑事第三庭    法  官  許峻彬
上正本證明與原本無異。 
如不服本判決應於收受送達後20日內向本院提出上訴書狀，並應
敘述具體理由；其未敘述上訴理由者，應於上訴期間屆滿後20日
內向本院補提理由書（均須按他造當事人之人數附繕本）「切勿
逕送上級法院」。告訴人或被害人如對於本判決不服者，應具備
理由請求檢察官上訴，其上訴期間之計算係以檢察官收受判決正
本之日期為準。 因疫情而遲誤不變期間，得向法院聲請回復原
狀。
                                書記官  許雅玲 
中　　華　　民　　國　　111 　年　　2 　　月　　25　　日
附錄本案論罪科刑法條：
中華民國刑法第337條
意圖為自己或第三人不法之所有，而侵占遺失物、漂流物或其他
離本人所持有之物者，處1萬5千元以下罰金。